【裁判字號】    92,易,46
【裁判日期】    921009
【裁判案由】    恐嚇取財等
【裁判全文】
臺灣臺中地方法院刑事判決                            九十二年度易字第四六號
    公  訴  人  臺灣臺中地方法院檢察署檢察官
    被      告  甲○○
右列被告因恐嚇取財等案件，經檢察官提起公訴（九十一年度偵緝字第四八九號），
被告於準備程序中就被訴事實為有罪之陳述，受命法官於聽取當事人之意見後，本院
合議庭裁定改以簡式審判程序審理，判決如左：
    主  文
甲○○竊盜，處有期徒刑參月，如易科罰金，以參佰元折算壹日；又意圖為自己不法
之所有，以恐嚇使人將本人之物交付，處有期徒刑陸月，如易科罰金，以參佰元折算
壹日。應執行有期徒刑捌月，如易科罰金，以參佰元折算壹日。
    事  實
一、甲○○前於民國八十九年間因犯公共危險等案件，經本院判處應執行有期徒刑四
    月確定，雖於九十年六月二十三日入監執行完畢，惟其於九十年間復因犯公共危
    險等案件，經本院判處應執行有期徒刑七月確定，並於九十年十月二十九日，經
    本院以九十年度聲字第三九四○號裁定，就其上開二案所處有期徒刑四月及七月
    ，定應執行有期徒刑十月確定，甫於九十一年十月六日執行完畢（於本案不構成
    累犯）。詎其猶不知悔改，復意圖為自己不法所有，於九十一年二月三日凌晨三
    時許，進入其舊識乙○○擔任店員之臺中縣烏日鄉○○街一六四號全家便利商店
    內購物，旋於同日凌晨三時零六分許，利用乙○○不注意之際，竊取店內商品，
    藏置在其衣服口袋內，復自取一瓶五加皮酒尚未付帳即打開飲用，並至櫃檯處拿
    出新臺幣（下同）三十五元要求店員乙○○結帳，乙○○乃對甲○○表示：三十
    五元不夠結帳，不足部分其可代付，但請甲○○不要再如此做等語，甲○○乃在
    店內進進出出持續與乙○○糾纏，並基於同上之竊盜故意，接續多次均利用乙○
    ○不注意之際，竊取店內商品藏置在其衣服口袋內或夾藏在其所穿風衣內，得手
    後均攜至店外，放在其所騎乘之機車置物箱內。其間，甲○○且因乙○○勸其不
    要妨害該店營業，而認乙○○不夠朋友，心生不滿，竟另行起意，基於意圖為自
    己不法所有之犯意，在該店外面，以雙手掐乙○○之脖子，恐嚇稱：「拿打火機
    給我，不然我就要打你」等語，致乙○○（起訴書誤載為甲○○）心生畏懼，依
    言至櫃檯拿取打火機一個交予甲○○。嗣因其他商店店長打電話予乙○○詢問營
    業狀況，甲○○見狀始於該日上午六時餘許離去。迨經乙○○清點結果，甲○○
    計竊得如附表所示商品，價值計約一千七百一十二元。旋經乙○○向警報案，始
    查獲上情。
二、案經臺中縣警察局烏日分局報告臺灣臺中地方法院檢察署檢察官偵查起訴。
    理  由
一、訊據被告甲○○對於右揭事實坦承不諱，核與被害人乙○○於警詢及偵審中、證
    人即上開便利商店店長盧明俊於偵審中證述情節相符，並有案發之監視錄影帶一
    捲扣案可佐，且經本院勘驗該扣案監視錄影帶一捲無訛，製有勘驗筆錄三份在卷
    可按，足認被告之自白確與事實相符，堪可採信。
二、核被告甲○○所為，係犯刑法第三百二十條第一項之竊盜罪及刑法第三百四十六
    條第一項之恐嚇取財罪。被告所犯上開二罪間，犯意各別，行為互殊，應予分論
    併罰。再查，被告前於八十九年間因犯公共危險等案件，經本院判處應執行有期
    徒刑四月確定，雖於九十年六月二十三日入監執行完畢，惟其於九十年間復因犯
    公共危險等案件，經本院判處應執行有期徒刑七月確定，並於九十年十月二十九
    日，經本院以九十年度聲字第三九四○號裁定，就其上開二案所處有期徒刑四月
    及七月，定應執行有期徒刑十月確定，於九十一年十月六日始執行完畢，有臺灣
    高等法院被告全國前案紀錄表、臺灣臺中地方法院檢察署刑案資料查註紀錄表及
    本院九十年度聲字第三九四○號裁定各一份附卷可按，檢察官誤認被告本案犯行
    係屬累犯，顯有誤會。爰審酌被告犯罪之動機、目的、手段、所竊得之商品價值
    雖僅約一千七百一十二元，恐嚇取財所得之財物雖僅有打火機一個、被害人乙○
    ○雖已當庭表示原諒被告（見本院九十二年九月二十六日審理筆錄）及被告於審
    理中雖坦承犯行，惟其自案發時起迄今已約一年八個月，猶未賠償上開便利商店
    所受損害之態度等一切情狀，就其所犯上開二罪，分別量處如主文所示之刑，並
    均諭知易科罰金之折算標準，並定其應執行之刑，與諭知易科罰金之折算標準。
三、
（一）公訴意旨另略以：被告甲○○除以上開方式使乙○○交出打火機一個外，並因
      見乙○○不敢抵抗乃陸續取走該店內之商品置入其機車置物箱內（其恐嚇取得
      之商品詳如附表），因認被告甲○○涉犯刑法第三百四十六條第一項之恐嚇取
      財罪嫌云云。
（二）按犯罪事實，應依證據認定之，無證據不得認定犯罪事實；不能證明被告犯罪
      或其行為不罰者，應諭知無罪之判決，刑事訴訟法第一百五十四條第二項、第
      三百零一條第一項分別定有明文。且認定犯罪事實所憑之證據，雖不以直接證
      據為限，間接證據亦包括在內；然而無論直接或間接證據，其為訴訟上之證明
      ，須於通常一般之人均不致有所懷疑，而得確信其為真實之程度者，始得據為
      有罪之認定，最高法院五十二年度臺上字第一三○○號、四十年度臺上字第八
      六號及三十年度上字第一八三一號、七十六年度臺上字第四九八六號分別著有
      判例可資參照。又刑事訴訟法第一百六十一條已於九十一年二月八日修正公布
      ，修正後同條第一項規定：檢察官就被告犯罪事實，應負舉證責任，並指出證
      明之方法。因此，檢察官對於起訴之犯罪事實，應負提出證據及說服之實質舉
      證責任。倘其所提出之證據，不足為被告有罪之積極證明，或其闡明之證明方
      法，無從說服法官以形成被告有罪之心證，基於無罪推定之原則，自應為被告
      無罪判決之諭知（最高法院九十二年度臺上字第一二八號判例意旨參照）。
（三）經查，被告甲○○係邊觀察乙○○行動，邊利用乙○○不注意之際，接續竊取
      如附表所示物品，業經本院勘驗扣案錄影帶無訛，製有勘驗筆錄三份在卷可稽
      ，其間乙○○雖有發現被告行竊舉動，而不敢聲張情事，惟被告既非以恐嚇方
      式使乙○○交出如附表所示財物，自與刑法第三百四十六條第一項之恐嚇取財
      罪有間，檢察官誤認被告係以恐嚇取財方式取得如附表所示物品，顯有誤會。
      此外，復查無其他積極證據足認被告確有此部分恐嚇取財犯行，既不能證明被
      告此部分犯罪，本應就被告此部分罪嫌諭知無罪，惟因檢察官認被告此部分罪
      嫌，與前開恐嚇取財有罪部分具有實質上一罪關係，爰不就被告此部分犯嫌另
      為無罪之諭知，併此敘明。
據上論斷，應依刑事訴訟法第二百七十三條之一第一項、二百九十九條第一項前段，
刑法第三百二十條第一項、第三百四十六條第一項、第四十一條第一項前段、第二項
、第五十一條第五款，罰金罰鍰提高標準條例第一條前段、第二條，判決如主文。
中      華      民      國    九十二    年      十      月      九      日
                                臺灣臺中地方法院刑事第十庭
                                    法  官  江  奇  峰
右正本證明與原本無異。
如不服本判決，應於判決送達後十日內向本院提出上訴狀，上訴於臺灣高等法院臺中
分院( 須附繕本 )。
                                    書記官
中      華      民      國    九十二    年      十      月      十三    日
附錄本案所犯法條全文
中華民國刑法第三百二十條第一項：
意圖為自己或第三人不法之所有，而竊取他人之動產者，為竊盜罪，處五年以下有期
徒刑、拘役或五百元以下罰金。
刑法第三百四十六條第一項：
意圖為自己或第三人不法之所有，以恐嚇使人將本人或第三人之物交付者，處六月以
上五年以下有期徒刑，得併科一千元以下罰金。


司法院資訊處製作；財團法人民間司法改革基金會備份。
